臺灣高等法院刑事判決　　　　　　　　95年度上訴字第4614號
上　訴　人　臺灣板橋地方法院檢察署檢察官
被　　　告　乙○○
　　　　　　　　　　現於臺灣臺北戒治所戒治中
選任辯護人　游鉦添律師
　　　　　　李建宏律師
上列上訴人因被告毒品危害防制條例案件，不服臺灣板橋地方法
院95年度訴緝字第147號，中華民國95年10月26日第一審判決（
起訴案號：臺灣板橋地方法院檢察署93年度偵字第13415號），
提起上訴，本院判決如下：
    主  文
上訴駁回。
    理  由
一、公訴意旨略以：被告乙○○與甲○○（業經台灣板橋地方法
    院判決持有毒品罪，處有期徒刑二年，嗣撤回上訴而確定）
    基於營利之犯意聯絡，於民國九十三年八月十九日凌晨四時
    三十分許，在桃園縣龜山鄉○○○路一九八號被告住處，共
    同持有第一級毒品海洛因八包（淨重三００點八五公克，起
    訴書誤載為毛重三００點八五公克），欲南下高雄販賣與綽
    號「大胖」之不詳姓名年籍男子，惟旋為警當場查獲而未遂
    ，因認被告涉犯毒品危害防制條例第四條第六項、第一項之
    販賣第一級毒品未遂罪嫌云云。
二、按犯罪事實應依證據認定之，無證據不得認定犯罪事實，又
    不能證明被告犯罪者，應諭知無罪之判決，刑事訴訟法第一
    百五十四條第二項、第三百零一條第一項分別定有明文。雖
    然認定犯罪事實所憑之證據，不以直接證據為限，間接證據
    亦包括在內，但是無論直接或間接證據，其為訴訟上之證明
    ，須達於通常一般人均不致有所懷疑，而得確信其為真實之
    程度，始得據為有罪之認定，最高法院著有七十六年臺上字
    第四九八六號判例可資參照。又檢察官就被告犯罪事實，應
    負舉證責任，並指出證明之方法，刑事訴訟法第一百六十一
    條第一項定有明文。因此，檢察官對於起訴之犯罪事實，應
    負提出證據及說服之實質舉證責任。倘其所提出之證據，不
    足為被告有罪之積極證明，或其闡明之證明方法，無從說服
    法官以形成被告有罪之心證，基於無罪推定之原則，自應為
    被告無罪判決之諭知（最高法院九十二年臺上字第一二八號
    判例意旨參考）。
三、檢察官認被告涉嫌與甲○○共同販賣毒品未遂，無非以證人
    張慶義、吳明益及徐志勇於台灣板橋地方法院九十三年度訴
    字第二００三號被告甲○○刑事案件中審理時之證詞，及扣
    案之海洛因數量高達淨重三００點八五公克，暨卷附之00
    00000000號行動電話監聽譯文、通訊監察書、法務
    部調查局鑑定通知書等證據，為其論述之主要依據。訊據被
    告則堅詞否認犯罪，辯稱：案發當天甲○○係前來探視被告
    母親，嗣被告陪同甲○○下樓，即為警查獲，被告根本不知
    甲○○手持之「一定要吃」餅乾盒內藏有海洛因，依卷附之
    電話監聽譯文顯示，被告與甲○○間之對話係訪友時之一般
    對話，對話中之「美女」係指充氣娃娃等語。辯護人另辯以
    ：扣案物品係甲○○持有，扣案的紙盒，外觀是密封，無法
    從外得知裡面有海洛因，所以沒有持有或販賣的問題。且實
    務上，沒有聽過「女人」是海洛因的行話等語。
四、經查：
  (一)扣案之海洛因八包，數量高達淨重三００點八五公克，有法
    務部調查局九十三年十月七日調科壹字第０６０００８８０
    ９號鑑定通知書一份在卷可憑（見九十三年度偵字第一三四
    一五號偵查卷第九十三頁）。而上開海洛因係放置在密封之
    「一定要吃」餅乾盒內，由真實姓名年籍不詳之人交予甲○
    ○，嗣於警方查緝時由甲○○將該餅乾盒隨手丟棄之事實，
    業據甲○○於警詢及台灣板橋地方法院九十三年度訴字第二
    ００三號刑事案件中陳述綦詳（見同上偵查卷第十四頁、第
    十五頁，原審法院上開刑事卷宗九十三年十一月二日訊問筆
    錄第二頁、第三頁、九十四年四月一日審判筆錄第十頁），
    證人即查獲本案之警員吳明益、張慶義及徐志勇於上開案件
    審理時，亦均僅證稱：當時有一個餅乾盒被丟出，但未看見
    是由被告或甲○○丟棄，查獲時該餅乾盒子係以透明膠帶封
    住紙盒開口等語（見同上卷宗九十四年四月一日審判筆錄第
    四頁、第六頁至第八頁，同卷九十四年四月二十一日審判筆
    錄第四頁），顯然餅乾盒係密封，無從認定被告已知悉餅乾
    盒內藏放有海洛因，且基於共同非法持有之意思，而與甲○
    ○共同持有。
  (二)再者，被告於警方逮捕時，雖曾立即轉身逃跑，此業據證人
    徐志勇於原審法院上開刑事案件審理時證述明確（見該院上
    開刑事卷宗九十四年四月二十一日審判筆錄第三頁）。惟被
    告遇警逃跑之可能原因甚多，其有煙毒前科，本次查獲時所
    採尿液有安非他命陽性反應，亦有檢驗報告乙紙在卷可參 (
    偵卷第六十八頁)，不能排除被告係害怕移送驗尿而逃跑。
    且扣案之前述餅乾盒係以膠帶密封，不能證明被告已然知悉
    其內容物，已如上述，自不能以被告偕同甲○○下樓，為警
    查獲時又轉身逃跑之事實，即逕推論被告係畏罪情虛，而認
    其與甲○○共同持有或販賣海洛因。
  (三)再按販賣毒品之所謂販賣行為，係行為人基於營利之目的，
    而販入或賣出毒品而言，換言之，販賣毒品者，其主觀上須
    有營利之意圖，且客觀上有販賣之行為，始足當之（最高法
    院九十三年度臺上字第一六五一號判決參考）。觀諸被告使
    用之0000000000號行動電話監聽譯文（見同上偵
    查卷第一０二頁至第一０五頁），被告與真實姓名年籍不詳
    、綽號「大胖」之人間固有：「同學：再不把美女帶下去，
    大家都要死在海底了，早已唱空城計很久了，連阿狗都難受
    的倒下去了，拜託你想辦法快來救救我們吧，感激你。」、
    「大胖，這邊還有女人約一九０至一九五左右，如何可以的
    話明天送下。」、「同學：能盡快在今晚嗎？阿狗在發燒了
    ，他老婆要我過去看看他，我擔心阿狗會撐不到明天，希望
    你盡快，麻煩你了。」等隱晦不明之通訊內容。訊據被告辯
    稱：對話中「美女」是指充氣娃娃等語。檢察官則起稱：「
    美女」是海洛因的行話，難受得倒下去，不可能指充氣娃娃
    ，而且充氣娃娃沒有190-195公分的，最多100-120公分。撐
    不到明天，指的絕對不是充氣娃娃。自上開對話譯文前後文
    綜合觀之，阿狗有老婆，並非無洩慾之對象，不可能沒有充
    氣娃娃，會難受的倒下去，「美女」不可能係指充氣娃娃，
    被告所辯係狡飾之詞，並不可採。然被告否認「美女」係海
    洛因，檢察官亦未能舉證證明對話中「美女」一語，確係海
    洛因之行話，本院無從憑空認定，自不能據以證明被告當晚
    係要送毒品海洛因南下高雄。且對話內容，並無片言隻字，
    談及金錢交易情事，自乏營利之事證。從而，上開通訊譯文
    ，自亦非認定被告涉嫌販賣毒品海洛因之適合證據。
五、原審本於相同之認定，認檢察官所舉證據，均尚不足以證明
    被告有何販賣毒品之行為，復查無其他積極證據足認被告係
    與甲○○共同販賣或持有第一級毒品海洛因，不能證明被告
    犯罪，而諭知被告無罪之判決。核原審認事用法，並無違誤
    。檢察官上訴，仍執陳詞，請求撤銷改判，核無理由，上訴
    應予駁回。
六、據上論斷，應依刑事訴訟法第三百六十八條，判決如主文。
本案經檢察官陳維練到庭執行職務。
中　　華　　民　　國　　96　　年　　2 　　月　　14　　日
                  刑事第九庭審判長法  官  劉景星
                                  法  官  官有明
                                  法  官  陳世宗
以上正本證明與原本無異。
如不服本判決，應於收受送達後十日內向本院提出上訴書狀，其
未敘述上訴之理由者並得於提起上訴後十日內向本院補提理由書
（均須按他造當事人之人數附繕本）。
                                  書記官  丁淑蘭
中　　華　　民　　國　　96　　年　　2 　　月　　16　　日
